【裁判字號】    99,附民,28
【裁判日期】    990527
【裁判案由】    殺人未遂
【裁判全文】
臺灣高等法院臺南分院刑事附帶民事訴訟判決
原      告  乙○○
被      告  甲○○
上列被告因殺人未遂案件（本院99年度上訴字第288號），原告
提起附帶民事訴訟，請求損害賠償，本院判決如下：
    主  文
被告應給付原告新台幣壹拾伍萬貳仟柒佰肆拾元，及自民國九十
九年四月二十四日起至清償日止，按年息百分之五計算之利息。
原告其餘之訴駁回。
訴訟費用由被告負擔十分之六，餘由原告負擔。
    事  實
一、原告方面：
  (一)聲明：被告應給付原告新臺幣（下同）502,740元，及自起
    訴狀繕本送達翌日起至清償日止按年息百分之5計算之利息
    。
  (二)陳述：
    1.被告因認原告前往其住處作客時，曾對其女有不當行為，
      心懷怨恨，竟於民國（下同）98年2月1日凌晨飲酒後，憑
      藉酒意，攜帶不明利器1把，駕駛車牌號碼4253-NU號自小
      客車前往原告位在臺南縣鹽水鎮○○街14巷4號之三合院
      ，於同日凌晨1時45分許抵達後，即持該不明利器下車，
      侵入原告住處三合院大廳旁原告之房間，適時原告業已就
      寢，被告明知以利器朝他人上半身刺殺，可能刺中人體心
      、肺等重要器官而導致死亡之結果，仍悍然不顧，而基於
      殺人之不確定故意，接續以該不明利器朝當時背對房門口
      且已熟睡之原告右側上半身刺殺數刀，原告因天氣寒冷，
      身上加蓋厚重棉被，以致誤認遭他人毆打，乃轉身面對被
      告出言制止，被告竟又接續朝原告右側胸部猛刺1刀，致
      原告受有右手多處撕裂傷、右側胸部穿刺傷併右側氣血胸
      之傷害。被告見原告起身且血流不止，遂逃離現場，並於
      離去之前，於原告住處三合院庭院門口，轉身向原告房間
      方向嚇稱：「我這1次是警告你而已」等語，隨即駕車離
      去。原告因血流不止，遂自行撥打電話呼叫救護車到場將
      其送往財團法人奇美醫院柳營分院救治，經住院治療後，
      始倖免於難。被告上開犯罪事實，經臺灣臺南地方法院檢
      察署檢察官以殺人未遂罪嫌提起公訴，並由臺灣臺南地方
      法院依殺人未遂罪判處被告有期徒刑7年。
    2.按刑事訴訟法第487條規定：「因犯罪而受損害之人，於
      刑事訴訟程序得附帶提起民事訴訟，對於被告及依民法負
      賠償責任之人，請求回復其損害。前項請求之範圍，依民
      法之規定。」又「因故意或過失不法侵害他人之權利者，
      負損害賠償責任。」、「不法侵害他人之身體或健康者，
      對於被害人因此喪失或減少勞動能力或增加生活上之需要
      時，應負損害賠償責任。」、「不法侵害他人之身體、健
      康、名譽、自由、信用、隱私、貞操，或不法侵害其他人
      格法益而情節重大者，被害人雖非財產上之損害，亦得請
      求賠償相當之金額。」民法第184條第1項、第193條第1項
      、第195條第1項前段分別定有明文。原告因被告殺人未遂
      之行為致受傷害，因而須支出醫療費用及受有非財產上之
      損害，自得請求被告賠償。茲就原告請求被告賠償之醫療
      費用及非財產上損害賠償金額之理由說明如下：
      (1)醫療費用部分：原告因被告殺人未遂之行為致受傷害，
        ，於98年2月1日至98年2月9日在奇美醫院柳營分院住院
        治療，醫療費用共計2,740元，自得請求被告賠償。
      (2)非財產上損害賠償部分：本案原告因被告殺人未遂行為
        致受傷害，原告因身體受傷所受精神上之痛苦，難以言
        喻。又被告係於夜間侵入原告住處，趁原告熟睡之際行
        兇，於原告發覺受傷而出言制止後，仍接續朝原告右側
        胸部猛刺，被告行兇之手段兇殘，亦令原告飽受驚嚇，
        原告雖倖免於死，仍每每於夜間驚醒，更添精神上之折
        磨。且被告迄今仍否認犯行，毫無悔意，亦未與原告和
        解，更令原告精神上之痛苦難以平復。爰請求被告賠償
        非財產上之損害賠償500,000元，以資慰藉。
    (三)證據：提出臺灣臺南地方法院98年度訴字第582號刑事判
      決影本、奇美醫院柳營分院診斷證明書及收據等各乙份。
二、被告方面：
  (一)聲明：原告之訴駁回。
  (二)陳述：被告並未有殺害原告之行為，縱使有殺害行為，被告
    亦無力賠償。
    理  由
一、查被告甲○○因認因告乙○○前往其住處作客時，曾對其女
    有不當行為，心懷怨恨，竟於98年2月1日凌晨飲酒後，憑藉
    酒意，攜帶不明利器1把，駕駛車牌號碼4253-NU號自用小客
    車前往乙○○位在臺南縣鹽水鎮○○街14巷4號原告居住之
    三合院，於同日凌晨1時45分許抵達後，即持該不明利器下
    車，侵入原告住處三合院大廳旁原告之房間，適原告業已就
    寢，被告即基於傷害之故意，接續以該不明利器朝當時背對
    房門口且已熟睡之原告右側上半身刺數刀，原告因天氣寒冷
    ，身上加蓋厚重棉被，以致誤認遭他人毆打，乃轉身面對被
    告出言制止，而於翻身之過程中，致被告所持利器朝原告右
    側胸部刺中1刀，致原告受有右手多處撕裂傷、右側胸部穿
    刺傷併右側氣血胸之傷害。被告見原告起身，即逃離現場，
    並於離去之前，於原告住處三合院庭院門口，轉身向原告房
    間方向嚇稱：「我這1次是警告你而已」等語，隨即駕車離
    去。原告因血流不止，遂自行撥打電話呼叫救護車到場將其
    送往財團法人奇美醫院柳營分院救治之事實，業經原告及證
    人蔡劉金嬋於本院99年度上訴字第288號殺人未遂刑事案件
    中證稱屬實，且互核相符，並有臺南縣警察局新營分局98年
    5月11日南縣營警偵字第0980007359號函檢附之員警莊永吉
    職務報告、臺南縣警察局指揮中心受理110報案紀錄單、員
    警工作紀錄簿、財團法人奇美醫院柳營分院之診斷證明書及
    98年3月23日（98）奇院柳醫字第10112號函檢附之病歷摘要
    各1份與現場照片5幀、臺南縣警察局新營分局刑案現場勘查
    報告檢附之現場照片11幀、監視錄影光碟附該刑事卷可資佐
    證，此經本院依職權調取該刑事卷宗核閱屬實，則被告之行
    為，與原告之受傷結果，自具有相當之因果關係，被告自應
    就原告所受之傷害負侵權行為損害賠償責任。
二、按因故意或過失不法侵害他人權利者，負損害賠償責任，不
    法侵害他人之身體、健康、名譽、自由、信用、隱私、貞操
    ，或不法侵害其他人格法益而情節重大者，被害人雖非財產
    上之損害，亦得請求賠償相當之金額。民法第184條第1項前
    段、第195條第1項前段分別定有明文。本件被告傷害原告之
    行為，係不法侵害原告之身體，從而原告依侵權行為法律關
    係就其所受損害，訴請被告賠償，於法自屬有據，所應審酌
    者，僅為原告所主張之數額而已。茲依原告請求之項目及金
    額，分述如下：
    1.醫療費用：原告主張因被告之行為，其受有傷害，致支出
      醫療費用2,740元，業據其提出與所述相符之財團法人奇
      美醫院柳營美院收據影本1份為證，而被告並不爭執該單
      據之真正，而依原告當時受傷之程度及上開收據所載之項
      目，經核應屬必要，是原告請求被告賠償其支出之上開醫
      療費用，應屬正當。
    2.精神慰撫金部分：按關於慰撫金之多寡，應以被害人精神
      上所受之苦痛為準據，亦應審酌被害人之地位、家況及加
      害人之地位，俾資為審判之依據，故應就兩造之身分、職
      業、教育程度、財產及經濟狀況，用以判斷非財產上損害
      之慰撫金數額（最高法院48年度台上字第1982號判例、86
      年度台上字第511號判決參照）。原告雖請求500,000元之
      精神慰撫金，然本院審酌被告目前並無正常工作，僅偶而
      幫忙母親載送小菜賺取零用，98、97年度並無所得申報，
      名下亦無不動產或汽車；而原告目前僅以打零工維生，其
      98、97年度亦無所得申報，名下有3筆土地，兩造均係國
      中畢業等情，業經兩造陳明在卷並經本院依職權取調兩造
      之稅務電子閘門財產所得調件明細表等在卷可稽。本院斟
      酌兩造前述身分、社會地位、學識、經濟狀況，及原告所
      受傷勢非輕，已如前述，顯見其身體及精神上確受有相當
      痛苦等一切情狀，認原告所受之非財產上損害以150,000
      元為適當，原告請求之精神慰撫金於此範圍內，為有理由
      ，應予准許，逾此部分之請求，即屬無據。
三、綜上所述，原告本於侵權行為之法律關係，請求被告應賠償
    原告醫藥費2,740元及非財產上損害150,000元及自刑事附帶
    民事訴訟狀繕本送達被告之翌日（即99年4月24日）起至清
    償日止，按週年利率百分之5計算之利息部分，於法有據，
    應予准許。至逾此部分所為之請求，為無理由，應予駁回。
四、末按法院為終局判決時，應依職權為訴訟費用之裁判；各當
    事人一部勝訴、一部敗訴者，其訴訟費用，由法院酌量情形
    ，命兩造以比例分擔或命一造負擔，或命兩造各自負擔其支
    出之訴訟費用；民事訴訟法第87條第1項、第79條分別定有
    明文。本院審酌前開判決結果，認本件訴訟費用以由被告負
    擔10分之6，餘由原告負擔為適當，爰依前揭規定，確定如
    主文第3項所示。
五、據上論結︰本件原告之訴，一部有理由，一部無理由，依刑
    事訴訟法第490條、第502條，民事訴訟法第79條、第87條第
    1項判決如主文。
中    華    民    國    99    年    5     月    27    日
                  刑事第二庭    審判長法  官  葉居正
                                      法  官  陳欽賢
                                      法  官  洪碧雀
以上正本證明與原本無異。
不得上訴。
                                      書記官  魏芝雯
中    華    民    國    99    年    5     月    27    日

司法院資訊處製作；財團法人民間司法改革基金會備份。
